臺灣臺北地方法院交通事件裁定　　　　94年度交聲字第1250號
原處分機關　臺北市交通事件裁決所
異議人即
受處分人　　甲○○
上列異議人即受處分人因違反道路交通管理處罰條例案件，對於
臺北市交通事件裁決所於中華民國九十四年十一月三日所為之處
分（原處分案號：北市裁二字第二二—ＡＥＢ一五九一三○號）
，聲明異議，本院裁定如下：
    主  文
臺北市交通事件裁決所九十四年十一月三日北市裁二字第二二—
ＡＥＢ一五九一三○號處分撤銷，甲○○不罰。
    理  由
一、按「汽車行駛於道路上，其汽車駕駛人或前座乘客未繫安全
    帶者，處駕駛人新臺幣（下同）一千五百元罰鍰」，道路交
    通管理處罰條例第三十一條第一項定有明文。次按「法院受
    理交通事件，準用刑事訴訟法之規定」，道路交通管理處罰
    條例第八十九條前段定有明文。又最高法院七十六年臺上字
    第四九八六號判例意旨謂：「認定犯罪事實所憑之證據，雖
    不以直接證據為限，間接證據亦包括在內，然而無論直接證
    據或間接證據，其為訴訟上之證明，須於通常一般之人均不
    致有所懷疑，而得確信其為真實之程度者，始得據為有罪之
    認定，倘其證明尚未達到此一程度，而有合理之懷疑存在而
    無從使事實審法院得有罪之確信時，即應由法院為諭知被告
    無罪之判決」等語，即認定被告有罪，就該有罪事實不能有
    任何之合理懷疑存在（beyond the reasonable doubt），
    此為刑事訴訟法上法院認定事實之最重要原則之一，於法院
    審理行為人違反道路交通管理處罰條例案件時，亦當有其適
    用。易言之，法院於審理行為人違反道路交通管理處罰條例
    案件，當踐行完畢調查證據之程序後，為事實之認定時，如
    就原處分機關所認定之行為人違規之事實仍有合理之訴訟上
    懷疑，而無法百分之百確信行為人確有該當於道路交通管理
    處罰條例各該處罰條文之構成要件事實時，此際即應依訴訟
    上之待證事實「倘有懷疑，則從被告之利益作解釋」（in
    dubi opro reo）之證據法則，作對受處分人有利之認定。
二、本件異議人即受處分人甲○○駕駛車牌號碼ＥＡ—三二三二
    號自用一般小客車，於民國九十四年十月十二日晚間二十一
    時二十五分許，行經臺北市○○路一二五巷口處，為臺北市
    政府警察局萬華分局莒光派出所警員李瑞耿舉發有汽車行駛
    於道路上，其汽車駕駛人未繫安全帶之違規行為，而依道路
    交通管理處罰條例第三十一條第一項之規定製單舉發，並經
    原處分機關於九十四年十一月三日依上開規定裁處罰鍰一千
    五百元等情，有臺北市政府警察局北市警交大字第ＡＥＢ—
    一五九一三○號舉發違反道路交通管理事件通知單（見本院
    卷第七頁）及臺北市交通事件裁決所北市裁二字第二二—Ａ
    ＥＢ一五九一三○號違反道路交通管理事件裁決書（見本院
    卷第六頁）在卷可憑。
三、異議人之異議理由略稱：異議人於九十四年十月十二日晚間
    二十一時二十五分許，駕駛車牌號碼ＥＡ—三二三二號自用
    一般小客車沿臺北市○○路東向西車道行駛，左轉進入西藏
    路一二五巷口，隨即將車向右停靠路邊，異議人於駕駛上揭
    車輛過程中確實有繫帶安全帶，係待車輛停妥後始將安全戴
    卸下，異議人絕無違規行為。本件取締警員李瑞耿聲稱伊騎
    乘警用機車與異議人同方向左轉西藏路一二五巷口並目擊異
    議人未繫安全帶，惟查，案發時間為深夜九時許，當時天候
    欠佳正在飄雨，現場燈光昏暗、視線不良，警員李瑞耿自陳
    伊行駛異議人車後，如何能明確判斷異議人有無繫帶安全戴
    ？況異議人於左轉一二五巷口時即發現警員李瑞耿在西藏路
    西向東車道旁一二七號華南銀行附近簽寫巡邏箱，隨後騎乘
    機車滑行於一二七號前行人坡道，足認警員李瑞耿並非一路
    尾隨異議人車輛左轉進入西藏路一二五巷，待異議人將車輛
    停靠一二五巷口路邊後始發現異議人，縱異議人當時未繫戴
    安全帶，惟異議人既已將車輛停靠一二五巷路邊，自無違法
    ，況本件取締警員未能提出證據為憑，臺北市交通裁決所裁
    罰顯然有誤，請查明真相。
四、經查，關於本件違規事實之舉發過程，業據證人即舉發警員
    李瑞耿於本院調查時到庭結證稱：「（提示本院卷第七頁，
    本件違規事實是否由你舉發？請詳述舉發過程。）是我本人
    所舉發，當時九十四年十月十二日二十一時二十五分，‧‧
    ‧，舉發地點在西藏路一二五巷口，我看到異議人的車子在
    西藏路東向西車道行駛，正要左轉一二五巷，當時她窗戶沒
    有關我當時騎機車在她車的左後方，和她是同方向行進，當
    時我也要左轉一二五巷，看到她在路邊停車，我在異議人於
    西藏路一二五巷口左轉時就看到異議人沒有繫安全帶，等她
    將車子左轉靠右停放後，我才過去取締，我過去時她車子己
    經停下來了，但門沒有開她坐在車上沒有繫安全帶，我直接
    向她說，她駕車沒有繫安全帶，她說她準備靠右停車，所以
    將安全帶取下。（你取締過程中你的機車是否一直跟在異議
    人汽車的車後？）我在西藏路行駛時，機車是跟在她車後，
    我一直都跟在她後面，我在她左後方，她的車窗沒有關，我
    是從車窗看過去，她沒有繫完全帶。（當時有無拍照存證？
    ）無」等語（見本院卷二二頁反面），警員李瑞耿雖證稱伊
    於異議人左轉西藏路一二五巷口時即目睹異議人並未繫戴安
    全帶，惟查，警員基於職權舉發交通違規事件，本應詳盡舉
    證之責，對於異議人當場質疑事項，自應詳予蒐證，以杜絕
    爭議，而案發當時為深夜二十一時二十五分許，且警員李瑞
    耿證述當日天空確實飄雨（見本院卷第二三頁），堪認當時
    夜間燈光昏暗、且受天候影響視線不佳，舉發警員僅憑自己
    夜間目視結果逕行開單告發，則其所舉發違規等情事，是否
    因夜間視線偏差而誤判？誠非無疑。況警員李瑞耿證稱伊駕
    車於異議人車輛左後方，與異議人同方向左轉進入西藏路一
    二五巷口等情，且當時夜間光線昏暗，視線較差，車內更是
    如此，則警員李瑞耿僅憑肉眼如何得清晰判斷前方車內之異
    議人有無繫帶安全帶？再查，異議人辯稱伊於左轉一二五巷
    口時即發現警員李瑞耿在西藏路西向東車道旁一二七號華南
    銀行附近簽寫巡邏箱，隨後騎乘機車滑行於一二七號前行人
    坡道等情，經核與警員李瑞耿證稱伊於華南銀行附近簽寫巡
    邏箱後始發現異議人駕車左轉進入西藏路一二五巷等情明確
    （見本院卷第二四頁），惟查，華南銀行係位於西藏路西向
    東車道旁一二七號，有警員李瑞耿當庭所繪相關位置圖附卷
    足憑（見本院卷第二五頁），警員李瑞耿於異議人駛入西藏
    路一二五巷口時既立於西藏路西向東車道附近，衡情應無可
    能一路尾隨異議人行駛西藏路東向西車道再左轉進入一二五
    巷，堪認警員李瑞耿之前後證詞確有矛盾，實難僅以該舉發
    警員之證詞據以推論認定異議人有駕駛車輛未繫安全帶之違
    規行為。此外，復查無其他積極證據足以證明異議人有原處
    分機關所認定之前開違規行為，自應為對異議人有利之認定
    。
五、綜上所述，本件並無積極證據足以證明異議人有汽車行駛於
    道路上，汽車駕駛人未繫安全帶之違規情事，則原處分機關
    認定異議人有違反道路交通管理處罰條例第三十一條第一項
    規定之情事，而對之為前開裁決，即難認為允當，應認異議
    為有理由，由本院將原處分撤銷，改諭知異議人不罰之裁定
    ，以資適法。
據上論斷，應依道路交通案件處理辦法第二十條前段，裁定如主
文。
中　　華　　民　　國　　94　　年　　12　　月　  30　　日
　　　　　　　　　交通法庭法　官　李家慧
以上正本證明與原本無異
如不服本裁定應於送達後5日內向本院提出抗告狀
中　　華　　民　　國　　94　　年　　12　　月　  30　　日
　　　　　　　　　　　　　書記官　林婉瑩
